【裁判字號】    95,交易,174
【裁判日期】    950929
【裁判案由】    業務過失傷害
【裁判全文】
臺灣高雄地方法院刑事判決             95年度交易字第174號
公  訴  人  臺灣高雄地方法院檢察署檢察官
被      告  乙○○
上列被告因業務過失傷害案件，經檢察官提起公訴（台灣高雄地
方法院檢察署95年度偵字第6256號），本院依簡式審判程序，判
決如下：
    主  文
乙○○犯業務過失傷害罪，處有期徒刑伍月，如易科罰金，以銀
元佰元即新臺幣玖佰元折算壹日。
    事實及理由
一、本案被告乙○○所犯係死刑、無期徒刑、最輕本刑為3 年以
    上有期徒刑以外之罪，其於準備程序中就被訴事實為有罪之
    陳述，經受命法官告知簡式審判程序之旨，並聽取公訴人及
    被告之意見後，本院合議庭認宜進行簡式審判程序，依刑事
    訴訟法第273 條之1 第1 項規定，合議裁定由受命法官獨任
    進行簡式審判程序，合先敘明。
二、本案被告犯罪事實及證據，均引用檢察官聲請簡易判決處刑
    之記載（如附件）。並補充犯罪事實欄一、第14行：「並受
    有右下肢大腿下方至足踝之皮膚、皮下組織、肌肉嚴重壓傷
    及皮膚爆裂；及左足由足趾至足踝嚴重壓傷致足趾及足掌骨
    開放性粉碎性骨折、皮膚撕裂等傷害，終致甲○○之左足5
    只足趾全遭截除」等語。補充證據欄：(一)被告於本院審判中
    就犯罪事實之自白。(二)告訴人所提出之照片10張。(三)行政院
    國軍退除役官兵輔導委員會高雄榮民總醫院95年6 月23日高
    總管字第0950006845號函所附病歷資料查詢函覆表2 紙及照
    片4 張。
三、按被告行為後，如附表所示之相關法律均業經變更，並俱自
    民國95年7 月1 日施行，玆經整體比較結果，裁判時法並未
    較為有利，從而依刑法第2 條第1 項規定，自應適用各該行
    為時法，亦即修正前法至明。被告係職業聯結車司機，案發
    當日係從事載送鋼捲之業務，為從事駕駛業務之人。故核被
    告所為，係犯修正前刑法第284 條第2 項前段之業務過失傷
    害罪。又本件車禍發生後，係被告親自或託人電話報警並留
    在現場，嗣經員警據報前往現場處理，被告於有偵查權之員
    警發覺前開犯行前，自行向現場處理員警當場承認為肇事人
    而接受裁判之事實，業經被告於本院審理中自承在卷，並有
    卷附高雄縣政府警察局岡山分局交通事故肇事人自首紀錄表
    1 紙可徵，是被告於有偵查權之警員發覺前開犯行之犯罪人
    前，自行向現場處理警員申告上開犯行，並隨同警員到案及
    接受審判，符合自首之規定，應依修正前刑法第62條前段之
    規定，減輕其刑。爰審酌被告駕駛危險性甚高之聯結車，竟
    在右轉時疏未注意在其右側之告訴人，亦未讓欲直行之告訴
    人先行而致本件車禍發生，雖非故意犯罪，然亦導致告訴人
    受有右下肢大腿下方至足踝之皮膚、皮下組織、肌肉嚴重壓
    傷及皮膚爆裂，左足由足趾至足踝嚴重壓傷致足趾及足掌骨
    開放性粉碎性骨折，皮膚撕裂等嚴重傷害，並使告訴人之左
    足5 只足趾全遭截除，雖未達刑法所定重傷害之程度，然告
    訴人因此歷經多次清創、植皮等外科手術，後續復健預估將
    達1 年，此有上揭診斷證明書及病歷資料所載可證，可見告
    訴人因本件車禍身心創傷實難彌補，亦因此造成終生遺憾，
    被告過失犯行所生危害實屬嚴重，量刑本不宜從輕；且被告
    迄今雖已賠付告訴人看護費136,000 元之損失，惟仍未與告
    訴人達成和解，自該受應有之處罰；另念及被告犯後坦承肇
    事之情形，且前未曾有犯罪前科，並非素行不良之人等一切
    情狀，量處如主文所示之刑，併諭知易科罰金之折算標準，
    以資懲儆。
四、據上論斷，應依刑事訴訟法第273 條之1 第1 項、第299 條
    第1項 前段、第310 條之2 、第454 條第2 項，修正前刑法
    第284 條第2 項、第41條第1 項前段、第62條前段、罰金罰
    鍰提高標準條例第1 條前段、廢止前同條例第2 條，判決如
    主文。
中    華    民    國    95    年    9     月    29    日
                      交通法庭  法  官  紀凱峰
以上正本證明與原本無異。
如不服本判決，應於收受送達後10日內向本院提出上訴書狀。
中    華    民    國    95    年    9     月    29    日
                                書記官  黃進遠
┌──────────────────────────────────────────────────┐
│附表：                                                                                              │
├──────┬─────────────┬─────────────┬───────┬───────┤
│  相關變更  │行為時法（下稱舊法）之內容│裁判時法（下稱新法）之內容│比  較  理  由│備          註│
├──────┼─────────────┼─────────────┼───────┼───────┤
│罰金刑之貨幣│                          │1、刑法施行法第1 之1 條第 │刑法罰金之貨幣│              │
│單位        │                          │   1 項：「中華民國94年1  │單位，由「元（│              │
│            │                          │   月7 日刑法修正施行後， │指銀元）」變更│              │
│            │                          │   刑法分則編所定罰金之貨 │為「新臺幣」  │              │
│            │                          │   幣單位為新臺幣。」     │              │              │
├──────┼─────────────┼─────────────┼───────┼───────┤
│刑法284 條第│1、罰金罰鍰提高標準條例第1│1、罰金罰鍰提高標準條例第1│刑法分則之罰金│舊法有利      │
│2 項罰金刑之│   條前段：「依法律應處罰 │   條前段、第5 條（未修正 │數額，亦視該分│              │
│上下限      │   金、罰鍰者，就其原定數 │   ，內容同左）           │則先前曾修正與│              │
│            │   額得提高為2 倍至10倍」 │2、刑法施行法第1 之1 條第 │否，而分別提高│              │
│            │   （註：刑法係10倍）。   │   2 項：「94年1 月7 日刑 │3 或30倍。    │              │
│            │2、同條例第5條：「第1 條  │   法修正時，刑法分則編未 │              │              │
│            │   所定得提高倍數之規定， │   修正之條文定有罰金者， │              │              │
│            │   於本條例修正後制定之法 │   自94 年1月7 日刑法修正 │              │              │
│            │   律，不適用之；本條例修 │   施行後，就其所定數額提 │              │              │
│            │   正前公布之法律，於本條 │   高為30倍。但72年6 月26 │              │              │
│            │   例修正後修正其罰金罰鍰 │   日至94年1 月7 日新增或 │              │              │
│            │   數額 或法律經全部修正而│   修正之條文，就其所定數 │              │              │
│            │   其罰 金罰鍰數額未予變更│   額提高為3 倍。」       │              │              │
│            │   者，亦同。」。         │3、刑法第33條第5款：「罰  │              │              │
│            │3、修正前刑法第33條第5 款 │   金：新台幣一千元以上， │              │              │
│            │   ：「罰金：一元以上」。 │   以百元計算之。」       │              │              │
│            │4、結論：依上揭規定，及現 │4、結論：依上開規定，罰金 │              │              │
│            │   行法規所定貨幣單位折算 │   刑：                   │              │              │
│            │   新台幣條例第2 條，罰金 │ (1)、上限：新台幣3萬元    │              │              │
│            │   刑：                   │ (2)、下限：新台幣1000元   │              │              │
│            │ (1)、上限：銀元1000元即新 │                          │              │              │
│            │     臺幣1萬元。          │                          │              │              │
│            │ (2)、下限：銀元10元即新台 │                          │              │              │
│            │     幣30元。             │                          │              │              │
├──────┼─────────────┼─────────────┼───────┼───────┤
│易科罰金之折│1、修正前刑法第41條第1項  │1、修正後刑法第41條第1 項 │易科罰金折算標│舊法有利      │
│算標準變更  │   前段：「犯最重本刑為5  │   前段：「犯最重本刑為5  │準由銀元改為新│              │
│            │   年以下有期徒刑以下之刑 │   年以下有期徒刑以下之刑 │臺幣，且金額提│              │
│            │   之罪，而受6 個月以下有 │   之罪，而受6 個月以下有 │高            │              │
│            │   期徒刑或拘役之宣告…得 │   期徒刑或拘役之宣告者， │              │              │
│            │   以1 元以上3 元以下折算 │   得以新臺幣1000元、2000 │              │              │
│            │   1日，易科罰金。」      │   元或3000元折算1 日，易 │              │              │
│            │2、修正前罰金罰鍰提高標準 │   科罰金。」             │              │              │
│            │   條例第2條：「依刑法第  │2、罰金罰鍰提高標準條例第2│              │              │
│            │   41條易科罰金…就其原定 │   條刪除。               │              │              │
│            │   數額提高為100倍折算1日 │                          │              │              │
│            │   ；法律所定罰金數額未依 │                          │              │              │
│            │   本條例提高倍數，或其處 │                          │              │              │
│            │   罰法條無罰金刑之規定者 │                          │              │              │
│            │   ，亦同。               │                          │              │              │
│            │3、結論：以銀元100元即新台│                          │              │              │
│            │   幣300 元以上，銀元300元│3、結論：以新臺幣1000元、 │              │              │
│            │   即新台幣900 元以下折算1│   2000元或3000元折算1 日 │              │              │
│            │   日。（依上開規定及行法 │   。                     │              │              │
│            │   規所定貨幣單位折算新台 │                          │              │              │
│            │   幣標準條例）。         │                          │              │              │
├──────┼─────────────┼─────────────┼───────┼───────┤
│自首        │修正前刑法第62條前段：「對│修正後刑法第62條前段：「對│自首由「應減」│舊法有利      │
│            │於未發覺之罪自首而受裁判者│於未發覺之罪自首而受裁者，│改為「得減」  │              │
│            │，減輕其刑。」            │得減輕其刑。」            │              │              │
├───┬──┼─────────────┴─────────────┴───────┼───────┤
│整體比│舊法│1 年以下有期徒刑、拘役或銀元1000元即新臺幣3000元以下，銀元10元即新臺幣│舊法法定最低刑│
│較結果│    │30元以上罰金                                                          │度較低；且易科│
│      ├──┼───────────────────────────────────┤罰金之金額較低│
│      │新法│1年 以下有期徒刑、拘役或新臺幣30000元以下，新臺幣1000元以上罰金       │；暨加重後之法│
│      │    │                                                                      │定最低度之罰金│
│      │    │                                                                      │刑亦較低。故舊│
│      │    │                                                                      │法較有利被告  │
└───┴──┴───────────────────────────────────┴───────┘
附錄：
中華民國刑法第284條
因過失傷害人者，處 6 月以下有期徒刑、拘役或 5 百元以下罰
金，致重傷者，處1 年以下有期徒刑、拘役或5 百元以下罰金。
從事業務之人，因業務上之過失傷害人者，處 1 年以下有期徒刑
、拘役或1 千元以下罰金，致重傷者，處 3 年以下有期徒刑、
拘役或2 千元以下罰金。


司法院資訊處製作；財團法人民間司法改革基金會備份。
